【裁判字號】    92,交訴,86
【裁判日期】    921202
【裁判案由】    肇事遺棄罪等
【裁判全文】
臺灣桃園地方法院刑事判決                          九十二年度交訴字第八六號
    公  訴  人  臺灣桃園地方法院檢察署檢察官
    被      告  丙○○
右列被告因肇事遺棄罪等案件，經檢察官提起公訴（九十二年度偵字第五０七號），
本院判決如左：
    主  文
丙○○因過失傷害人，累犯，處有期徒刑月；又駕駛動力交通工具肇事，致人受傷
而逃逸，累犯，處有期徒刑捌月。應執行有期徒刑拾月。
    事  實
一、丙○○（註：前曾於民國八十六間因重傷害案件，經本院判處有期徒刑一年八月
    ，於八十七年六月十六日確定，已於八十八年十月十二日執行完畢；又曾於民國
    八十一年間因妨害風化案件，經法院判處有期徒刑六年二月，於八十一年七月二
    十二日確定，於八十一年十一月二十三日入監執行，於八十四年九月二十七日假
    釋出獄並交付保護管束，嗣保護管束經撤銷，於八十八年十月十三日再入監接續
    執行，已於九十一年六月五日執行完畢。）於民國九十一年十月二十三日晚上，
    騎乘車牌號碼ＧＴ八─七七一號（註：起訴書誤載為ＣＴ八─七七一號）重型機
    車，由桃園縣八德市往榮友新村方向行駛，於同日晚上九時許，行經八德市○○
    里○○街三十三巷五十四弄十二號前小徑，原應注意汽車除行駛於單行道或指定
    行駛於左側車道外，在未劃標線之道路，應靠右行駛，及汽車駕駛時，駕駛人應
    注意車前狀況，隨時採取必要之安全措施，以避免發生危險之情事，且按當時情
    形亦無不能注意之情事，丙○○竟疏未注意靠右行駛，因而在上開地點撞及適在
    對向行駛而由乙○○所騎乘之車牌號碼ＥＷＵ─七一七號之機車，二人隨即人、
    車均倒地，致乙○○當場受有左足第二、三、五趾骨折、右腳大姆趾骨折、右手
    小指骨折、右中指甲裂傷等傷害。乙○○因當時倒地受傷手腳骨折無法站起，詎
    丙○○明知汽車駕駛人如肇事致人受傷，有應即採取救護或其他必要措施之義務
    ，不得逃逸，惟丙○○因見乙○○欲報警處理而心虛，竟起意逃逸，而未待警方
    前來及乙○○同意，即逕行騎車逃離肇事現場。經由乙○○記下丙○○所騎乘機
    車之車牌號碼ＧＴ八─七七一號而報警，嗣經警依乙○○所記下ＧＴ八─七七一
    之車號，於查詢車籍資料後，通知丙○○到警局詢問，丙○○始於同年十二月十
    日到案。
二、案經乙○○訴由桃園縣警察局八德分局報請台灣桃園地方法院檢察署檢察官偵查
    起訴。
    理  由
一、被告丙○○雖坦承有於右揭時、地，騎乘車牌號碼ＧＴ八─七七一號重型機車，
    與告訴人乙○○所騎乘之機車因碰撞而發生車禍，於發生車禍之後，未等待警方
    前來及乙○○同意，即逕行騎車離開現場等情之事實，惟否認有過失傷害及肇事
    逃逸之犯行，辯稱：伊當時是從巷子出來，是告訴人撞到伊，不是伊撞告訴人，
    因伊當時有急事已跟朋友約好了，就先離開，且因當時的天色很黑，也沒有看到
    告訴人乙○○受傷云云。
二、惟查，右揭事實，業據告訴人乙○○於警、偵訊及本院審理中已指訴綦詳，並有
    道路交通事故調查報告表一份、現場照片八張附卷可稽。又依上揭道路交通事故
    調查報告表所繪製之現場圖、現場照片以及告訴人、被告於本院審理時當庭確認
    之撞擊點觀之，當時桃園縣八德市○○里○○街三十三巷五十四弄十二號前小徑
    ，係屬於未劃標線之道路，路面兩旁當時並無停放車輛，被告本應靠右側行駛。
    而查，被告與告訴人所騎乘機車之撞擊地點，是在告訴人乙○○所騎乘車牌號碼
    ＥＷＵ─七一七號機車之行車方向一側，即為被告行車方向左側，被告騎乘機車
    顯然並無靠右行駛，且於行駛時，亦未注意車前狀況及採取必要安全措施，致肇
    本件車禍發生，其有過失甚明。再者，被告因見乙○○倒地後欲報警處理而心虛
    ，竟起意逃逸，未待警方前來及乙○○同意，即逕行騎車逃離肇事現場，此情亦
    據證人蕭春蘭、甲○○於檢察官偵查中證述明確，並經告訴人乙○○於本院審理
    時到庭證述無訛。又告訴人乙○○當時係受有左足第二、三、五趾骨折、右腳大
    拇趾骨折、右手小指指骨折、右中指甲裂傷等傷害，車禍當時因倒地受傷無法站
    起，傷勢非輕，此依一般生活經驗法則，應為被告所明知或可得而知，被告辯稱
    因當時天色很黑，沒有看到告訴人乙○○受傷云云，顯屬卸責之詞，不足採信。
    被告於警員到場處理前，未經告訴人同意即逕行離開現場，復未留下任何聯絡方
    法，顯因心虛而有逃逸之故意，亦灼然甚明。
三、次按，汽車駕駛時，駕駛人應注意車前狀況，並隨時採取必要之安全措施；汽車
    除行駛於單行道或指定行駛於左側車道外，在未劃標線之道路，應靠右行駛，但
    遇有特殊情況必須行駛左側道路時，除應減速慢行外，並注意前方來車及行人；
    道路交通安全規則第九十四條第三項、第九十五條第一項分別定有明文。被告本
    應注意當時桃園縣八德市○○里○○街三十三巷五十四弄十二號前小徑係屬未劃
    標線之道路，其應靠右側行駛，且按當時情形亦非不能注意，竟疏未注意靠右側
    行駛，亦未注意車前狀況及採取必要安全措施，致肇本件車禍發生，其有過失甚
    明，且其過失行為與告訴人乙○○之受傷間，亦具有相當因果關係。此外，本件
    復有行政院衛生署桃園醫院為告訴人乙○○所出具之診斷證明書二張及車籍作業
    系統查詢認可資料一紙在卷資佐，被告所犯過失傷害及肇事逃逸犯行，事證明確
    。被告執詞辯稱是告訴人撞到伊，不是伊撞告訴人，當時伊未見告訴人受傷等詞
    云云，均係屬卸責圖免之詞，顯無可採，其右揭犯行已足堪認定，應予依法論科
    。
四、核被告丙○○右揭過失致人於傷之行為，係犯刑法第二百八十四條第一項前段之
    過失傷害罪；又其騎乘機車肇事，致人於傷而逃逸之行為，則係另犯刑法第一百
    八十五條之四之公共危險罪。被告上揭所犯二罪，罪名互異，構成要件互殊，應
    予分論併罰。另查，被告前於八十六間已曾因重傷害案件，經本院判處有期徒刑
    一年八月確定，於八十八年十月十二日已執行完畢；又於八十一年間因妨害風化
    案件，經法院判處有期徒刑六年二月確定，雖於八十四年九月二十七日假釋出獄
    ，惟嗣因保護管束經撤銷，於八十八年十月十三日再入監接續執行，於九十一年
    六月五日亦已執行完畢，此有台灣高等法院被告全國前案紀錄表在卷可考。被告
    於上揭之刑執行完畢後，五年內再犯本件有期徒刑以上之罪，為累犯，應依刑法
    第四十七條規定，加重其刑。審酌被告之品性、素行，車禍後不思救助被害人即
    逕行離去，其心存僥倖及圖卸刑責，實無足取，且迄未與告訴人達成民事和解賠
    償告訴人及其過失程度等一切情狀，就其所各犯之過失傷害罪部分量處有期徒刑
    三月，肇事逃逸罪部分量處有期徒刑八月，同時並定其應執行之刑如主文。
據上論斷，應依刑事訴訟法第二百九十九條第一項前段，刑法第一百八十五條之四、
、第二百八十四條第一項前段、第四十七條、第五十一條第五款，罰金罰鍰提高標準
條例第一條前段，判決如主文。
本案經檢察官陳志全到庭執行職務。
中      華      民      國  九十二    年      十二      月      二      日
                                 臺灣桃園地方法院交通法庭
                                     審判長法 官   孫惠琳
                                           法 官   林惠霞
                   法 官   呂仲玉
右正本證明與原本無異。
如不服本判決，應於判決送達後十日內向本院提出上訴狀( 應附繕本 )，上訴於
臺灣高等法院。
                                          書記官   方秀貞
中      華     民      國   九十二   年    十二       月    二    日
附錄論罪科刑法條：
中華民國刑法第一百八十五條之四
駕駛動力交通工具肇事，致人死傷而逃逸者，處六月以上五年以下有期徒刑。
中華民國刑法第二百八十四條
 (過失傷害罪)
因過失傷害人者，處六月以下有期徒刑、拘役或五百元以下罰金，致重傷
者，處一年以下有期徒刑、拘役或五百元以下罰金。
從事業務之人，因業務上之過失傷害人者，處一年以下有期徒刑、拘役或
一千元以下罰金，致重傷者，處三年以下有期徒刑、拘役或二千元以下罰
金。


司法院資訊處製作；財團法人民間司法改革基金會備份。
